【裁判字號】    96,訴,5317
【裁判日期】    970222
【裁判案由】    侵權行為損害賠償
【裁判全文】
臺灣臺北地方法院民事判決              96年度訴字第5317號
原      告  誠泰旅行社股份有限公司
法定代理人  乙○○
訴訟代理人  丙○○
被      告  甲○○
當事人間請求侵權行為損害賠償事件，由刑事庭移送前來，經本
院於中華民國97年1 月22日言詞辯論終結，判決如下：
    主      文
被告應給付原告新台幣壹佰玖拾玖萬壹仟捌佰拾陸元及自民國
九十六年九月七日起至清償日止，按年息百分之五計算之利息。
訴訟費用由被告負擔五分之三，餘由原告負擔。
原告其餘之訴駁回。
    事實及理由
甲、程序方面：
    本件被告經合法通知，未於最後言詞辯論期日到場，核無民
    事訴訟法第三百八十六條所列各款情形，應依原告之聲請，
    由其一造辯論而為判決。
乙、得心證之理由：
一、原告主張：
  (一)被告為原告公司前負責人，嗣於民國93年11月間將公司轉讓
    與乙○○即原告現負責人後，仍繼續在原告公司擔任經理職
    務，負責機票買賣及旅遊團招攬業務。詎被告竟自94年2 月
    22日起利用職務之便利，就其預留客戶之信用卡資料，以刷
    卡傳真方式，陸續盜刷客戶之信用卡，致原告遭財團法人聯
    合信用卡處理中心對原告扣款新台幣（下同）1,945,500 元
    。又被告另利用原告名義，擅自使用原告公司發票章，向訴
    外人喜泰旅行社領取機票退票款二筆各23,168元，計46,336
    元後，存入其帳戶，造成原告遭客戶追討該機票退票款而受
    有損害，公司名譽信用亦因之嚴重受損。此外，被告更冒用
    原告名義，向客戶收取不當辦件費用，此亦嚴重侵犯原告商
    譽。而原告在前開被告盜刷信用卡事件發生後，公司經營陷
    入財務危機，為處理帳務公司追討債務及每月員工薪資支出
    等財務問題，遂向銀行貸款以返還被告取用之前述客戶信用
    卡盜刷款、機票退票款及辦件費用，試圖維持公司正常經營
    ，以挽回公司信譽，期間精神體力耗盡、身心痛苦異常，被
    告自應就原告所受名譽信用及精神上損失，負損害賠償之責
    給付慰撫金1,500,000 元。為此本於侵權行為之法律關係，
    依民法第一百八十四條第一項前段、第一百八十八條第三項
    、第一百九十五條第一項及第五百四十四條規定，請求被告
    負侵權行為損害賠償責任，賠償原告遭財團法人信用卡處理
    中心扣款之盜刷客戶信用卡款1,945,500 元、賠付客戶之機
    票退票款46,336元，暨原告名譽信用及精神上損失之慰撫金
    1,500,000 元，共計3,491,836 元，以整數計為3,500,000
    元等語。
  (二)並聲明：被告應給付原告3,500,000 元，及自94年10月1日
    起至清償日止，按年息5 ﹪計算之利息。
二、被告未於最後言詞辯論期日到場，惟其前期日到場所為之聲
    明及陳述則略以：機票退票款確實在被告處，但因原告將被
    告電腦資料取消，以致於被告無法與客戶聯繫等語，資為抗
    辯。並聲明：原告之訴駁回。
三、原告主張被告自94年2 月22日起利用職務之便利，就其預留
    客戶之信用卡資料，以刷卡傳真方式，陸續盜刷客戶之信用
    卡，致原告遭財團法人聯合信用卡處理中心扣款1,945,500
    元；又被告另利用原告名義，擅自使用原告公司發票章，向
    喜泰旅行社領取機票退票款二筆各23,168元，計46,336元後
    ，存入其帳戶，造成原告遭客戶追討該機票退票款而受有損
    害等事實，業據其提出財團法人聯合信用卡處理中心95年8
    月7 日函及附件信用卡扣款交易明細、退票款簽收簿、支票
    存摺等為證（見原告96年8 月29日書狀所附證物）。被告對
    於原告所述上開事實並未予以爭執，且其所為前揭行為，業
    經臺灣高等法院以96年度上訴字第2066號刑事判決犯連續行
    使偽造私文書罪（與所犯詐欺取財罪有牽連關係，從一重以
    行使偽造私文書罪論處）在案，有臺灣高等法院96年度上訴
    字第2066號、本院95年度訴字第1786號刑事判決書在卷可稽
    ，自堪信原告主張為可信取。
四、按因故意或過失，不法侵害他人之權利者，負損害賠償責任
    ，民法第一百八十四條第一項前段定有明文。被告盜刷客戶
    信用卡、向喜泰旅行社詐領客戶機票退票款，顯係故意不法
    以詐欺行為侵害信用卡持卡客戶往來之發卡機構、喜泰旅行
    社他人之金錢，致此等發卡機構、喜泰旅行社受有損害甚明
    ，應對此等受損害之人負侵權行為損害賠償責任。次依同法
    第一百八十八條第一項前段、第三項規定：「受僱人因執行
    職務，不法侵害他人之權利者，由僱用人與行為人連帶負損
    害賠償責任」、「僱用人賠償損害時，對於為侵權行為之受
    僱人，有求償權」，被告對於原告主張財團法人聯合信用卡
    處理中心業已向其扣款1,945,500 元、客戶亦有向原告追討
    機票退票款46,336元乙節，迄未予以爭執，則堪認原告已依
    民法第一百八十八條第一項前段賠償損害，原告謂其得依同
    條第三項規定向其受僱人即侵權行為人被告求償，自屬有據
    ，被告應給付原告共1,991,836 元。
五、至於原告固然再陳稱：其因被告盜刷客戶信用卡及對外冒用
    名義等不法行為，致公司經營陷入財務危機，信用名譽、商
    譽受有損失，精神上痛苦甚鉅，而另請求被告賠償精神上損
    害即慰撫金1,500,000 元等情。
  1.惟按，不法侵害他人之身體、健康、名譽、自由、信用、隱
    私、貞操，或不法侵害其他人格法益而情節重大者，被害人
    雖非財產上之損害，亦得請求賠償相當之金額，此為民法第
    一百九十五條第一項前段明文規定者。而依最高法院62年台
    上字第2806號判例所述：「公司係依法組織之法人，其名譽
    遭受損害，無精神上痛苦之可言，登報道歉已足回復其名譽
    ，自無依民法第一百九十五條第一項規定請求精神慰藉金之
    餘地。」，原告主張其因被告之不法行為而商譽、名譽、信
    用遭受侵害，因其為法人，無精神上之痛苦可言，自不得依
    前開法條規定請求被告給付非財產上損害賠償之慰撫金。況
    原告此部分信用名譽受侵害之請求，非屬於財產上損害賠償
    之範疇（見原告96年12月14日書狀第(3)段之陳述），且原告
    更未就其財產上受有如何之損害為主張及舉證，故其請求被
    告給付1,500,000 元，洵屬無據，附此敘明。
  2.原告復以民法第五百四十四條規定為其此部分請求之依據，
    然觀諸該條規定為：「受任人因處理委任事務有過失，或因
    逾越權限之行為所生之損害，對於委任人應負賠償之責。」
    ，此非人格權受損之非財產上損害賠償請求權基礎，原告憑
    此而訴請被告給付慰撫金，尚不足採。
六、再者，依民法第二百二十九條第二項規定：「給付無確定期
    限者，債務人於債權人得請求給付時，經其催告而未為給付
    ，自受催告時起，負遲延責任。其經債權人起訴而送達訴狀
    ，或依督促程序送達支付命令，或為其他相類之行為者，與
    催告有同一之效力。」、同法第二百三十三條第一項前段規
    定：「遲延之債務，以支付金錢為標的者，債權人得請求依
    法定利率計算之遲延利息。」，原告主張被告應自94年10月
    1 日起給付法定遲延利息，並未敘明其理由，是依前開法條
    規定，被告應自原告96年8 月29日書狀繕本送達被告翌日即
    96年9 月7 日起方負法定遲延利息給付責任，原告請求超逾
    部分，應予駁回。
七、從而，原告本於侵權行為之法律關係，依民法第一百八十四
    條第一項前段、第一百八十八條第三項規定，請求被告給付
    1,991,836 元及自96年9 月7 日起至清償日止，按年息5 ﹪
    計算之利息，為有理由，至超逾部分，則難謂有據，應予駁
    回。
八、本件為判決之基礎已臻明確，兩造其餘之陳述及所提其他證
    據，經本院斟酌後，認為均於判決之結果無影響，亦與本案
    之爭點無涉，自無庸逐一論述，併此敘明。
丙、結論：原告之訴為一部有理由，一部無理由，並依民事訴訟
    法第三百八十五條第一項前段、第七十九條，判決如主文。
中    華    民    國    97    年    2     月    22    日
                  民事第三庭  法  官  賴錦華
以上正本係照原本作成。
如對本判決上訴，須於判決送達後二十日之不變期間內，向本院
提出上訴狀。
中    華    民    國    97    年    2     月    22    日
                              書記官  林桂玉


司法院資訊處製作；財團法人民間司法改革基金會備份。
